【裁判字號】    90,上訴,2609
【裁判日期】    900820
【裁判案由】    偽證
【裁判全文】
臺灣高等法院刑事判決                            九十年度上訴字第二六九號
    上  訴  人  乙○○○
    即  自訴人
    被      告  甲○○
右上訴人因自訴被告偽證案件，不服臺灣桃園地方法院九十年年度自字第六九號，中
華民國九十年六月十九日第一審判決，提起上訴，本院判決如左：
    主  文
上訴駁回。
    理  由
一、按犯罪之被害人得提起自訴，刑事訴訟法第三百十九條第一項固有明文，而不得
    提起自訴而提起者，應諭知不受理之判決，且不經言詞辯論為之，刑事訴訟法第
    三百三十四條、第三百四十三條、第三百零七條分別定有明文。又按所謂犯罪之
    被害人係以因犯罪而直接被害之人為限：又因犯罪而直接被害之人，必其人之法
    益由於犯罪行為直接所加害，若須待乎他人之另一行為而其人始受損害者，即非
  因犯罪直接所受之損害，不得提起自訴，至個人與國家或社會，因犯罪而同時被
    害者，該被害之個人，固亦得提起自訴，但所謂同時被害，自須個人之被害與國
    家或社會之被害由於同一之犯罪行為所致，若犯罪行為雖足加國家或社會以損害
    ，而個人之受害與否，尚須視他人之行為而定者，即不能謂係同時被害，仍難認
    其有提起自訴之權，於他人刑事被告案內為證人、鑑定人、通譯之人，在審判或
    偵查時，依法具結而為虛偽之陳述，固足使採證錯誤，判斷失平，致司法喪失威
    信，然此種虛偽之陳述，在他人是否因此被害，尚繫於執行審判或偵查職務之公
    務員採信其陳述與否而定，並非因偽證行為直接或同時受有損害，即與刑事訴訟
    法第三百十一條（現行法第三百十九條）所稱之被害人並不相當，其無提起自訴
    之權，自不待言，司法院院字一三０六號解釋及最高法院二十六年度渝上字第八
    九三號判例可資參照。復按對於原審諭知管轄錯誤、免訴或不受理之判決上訴時
    ，第二審法院認其為無理由而駁回上訴，得不經言詞辯論為之。觀之刑事訴訟法
    第三百七十二條規定自明。
二、本件自訴及上訴意旨略以：自訴如自訴狀所載，上訴意旨以自訴人另起訴之八十
    九年度壢簡字第十九號給付會款事件，並假扣押債務人劉天道之不動產在案，經
    法院自八十八年十二月開始審理後，歷經多次通知自訴人出庭，並訂定八十九年
    十一月十日進行終結辯論，詎當日因劉天道、謝佳臻始與被告甲○○通謀，由甲
    ○○出庭作偽證，致原本應辯論終結依法宣判之案件，因其偽證，迄今仍在審理
    中，已使自訴人受假扣押金錢利息及訴訟延宕之嚴重損害，自訴人之財產法益被
    侵害，不失為直接被害人，依最高法院四十六年台上字第一三○五號、三十二年
    非字第六八號判判例意旨，原審判決即屬違法不當，爰提起本件上訴云云。
三、經查本件自訴被告甲○○涉犯右開偽證行為，其直接侵害者係國家法益，自訴人
    並非本件犯罪之直接被害人，依刑法第三百十九條規定，即不得對被告提起偽證
    罪之自訴；詎自訴人竟提起自訴，揆諸前揭說明即有未符，原審依刑事訴訟法第
    三百零七條規定，不經言詞辯論，逕為諭知不受理之判決，經核並無不合。又案
    件是否辯論終結，係審判長訴訟指揮職權之行使，究非到庭證述之證人所能決定
    ，自難以此即認被告涉犯偽證而直接侵害自訴人權益，併予敘明。自訴人上訴仍
    執上詞，指摘原判決不當，請求撤銷改判為無理由，應予駁回，並不經言詞辯論
    為之。
據上論斷，應依刑事訴訟法第三百六十八條、第三百七十二條，判決如主文。
中      華      民      國    九十      年      八      月      二十    日
                              臺灣高等法院刑事第二十六庭
                                  審判長法  官  呂  永  福
                                        法  官  黃  賽  月
                                        法  官  魏  新  國
右正本證明與原本無異。
如不服本判決應於收受送達後十日內向本院提出上訴書狀，其未敘述上訴之理由者並
得於提起上訴後十日內向本院補提理由書（均須按他造當事人之人數附繕本）。
                                        書記官  章  大  富
中      華      民      國    九十      年      八      月    二十一    日


司法院資訊處製作；財團法人民間司法改革基金會備份。
